臺灣高等法院高雄分院刑事判決　　　　 94年度上易字第401號
上　訴　人
即　被　告　甲○○
上列上訴人因恐嚇案件，不服臺灣屏東地方法院93年度易字第73
7 號中華民國94年4 月20日第一審判決（起訴案號：臺灣屏東地
方法院檢察署93年度偵字第3326號），提起上訴，本院判決如下
：
     主  文
上訴駁回。
     事  實
一、甲○○與屏東縣滿州鄉鄉民代表會（下稱滿州鄉代會）主席
    乙○○為舊識，因知乙○○經營企業頗有規模，遂意圖為自
    己不法所有，基於恐嚇取財之犯意，於民國93年6 月10日22
    時30分許，至屏東縣滿州鄉○○路40號滿州鄉代會與乙○○
    會面，藉口乙○○未依承諾將其所經營之國立海洋生物博物
    館（下稱海生館）第3 期部分工程交由甲○○介紹之公司承
    包為由，恫嚇乙○○應賠償該公司新臺幣（以下同）5 百萬
    元以彌補其所受損失，否則將會有人向乙○○開槍等語。乙
    ○○雖因而心生畏懼，仍予以拒絕，並於隔日報警處理，甲
    ○○始未能恐嚇取財得逞。
二、案經乙○○訴由屏東縣警察局恆春分局報告臺灣屏東地方法
    院檢察署檢察官偵查起訴。
     理  由
一、按被告以外之人於偵查中向檢察官所為陳述，除顯有不可信
    之情況者外，得為證據，刑事訴訟法第159 條之1 第2 項定
    有明文。偵查中對被告以外之人（包括證人、鑑定人、告訴
    人、被害人及共同被告等）所為之偵查筆錄，或被告以外之
    人向檢察官所提之書面陳述，性質上均屬傳聞證據。惟現階
    段刑事訴訟法規定檢察官代表國家偵查犯罪、實施公訴，依
    法其有訊問被告、證人及鑑定人之權，證人、鑑定人且須具
    結，而實務運作時，檢察官偵查中向被告以外之人所取得之
    陳述，原則上均能遵守法律規定，不致違法取供，其可信度
    極高，故被告以外之人前於偵查中已具結而為證述，除反對
    該項供述得具有證據能力之一方，已釋明「顯有不可信之情
    況」之理由外，不宜以該證人未能於審判中接受他造之反對
    詰問為由，即遽指該證人於偵查中之陳述不具證據能力。本
    案證人鍾振文於檢察官偵查中所為之陳述（見臺灣屏東地方
    法院檢察署93年度偵字第3326號卷，下稱偵卷(一)，第15頁至
    第16頁），被告並未曾提及檢察官在偵查時有不法取供之情
    形，反對該項供述得具有證據能力之陳述，亦未釋明上開供
    述有顯不可信之情況，依上說明，其於偵查中之證言自具有
    證據能力。另按被告以外之人於審判外之言詞或書面陳述，
    除法律有規定者外，不得作為證據，刑事訴訟法第159條第1
    項定有明文，本案證人潘坤福於警察局之陳述，業經被告於
    原審審理中對之聲明異議，不同意採為證據，是證人潘坤福
    之警詢筆錄無證據能力。又被告以外之人於檢察事務官、司
    法警察官或司法警察調查中所為之陳述，與審判中不符時，
    其先前之陳述具有較可信之特別情況，且為證明犯罪事實存
    否所必要者，得為證據。刑事訴訟法第159條之2定有明文。
    查證人鍾振文於警訊中證稱被告於上開時地確有向告訴人乙
    ○○恐嚇取財要求5 百萬元未遂情事，嗣後於本院審理中則
    改稱被告並未對乙○○施加恐嚇，亦未說到有槍支之事情，
    其於司法警察調查時所為之陳述，與審判中不符，本院依鍾
    振文於檢察官偵查中所為之證言，以及證人即告訴人乙○○
    之指訴、證人潘坤福於原審審理中所為之證言，均與證人鍾
    振文於司法警察調查時所為之陳述大致相符，本院認其先前
    於司法警察調查時所為之陳述具有較可信之特別情況，且為
    證明犯罪事實存否所必要，亦得為證據。
二、訊據上訴人即被告甲○○矢口否認有上揭恐嚇取財未遂犯行
    ，辯稱被告於當日至滿州鄉代會與乙○○見面時，係在商談
    工程糾紛之處理方式，被告僅向乙○○表示若無法以5 百萬
    解決該糾紛，則只要給被告30萬元出國，被告便不插手此事
    ，並未對乙○○恐嚇若未交付5 百萬元，將會有人對之槍擊
    云云。
三、然查前揭事實，業經告訴人乙○○於原審法院審理時證稱，
    被告以前曾經找過伊，希望海生館第3 期工程之部分項目交
    由被告介紹的廠商承包，惟伊當時告知被告該第3 期工程已
    交由新亞建設開發股份有限公司承包，要承攬細目應找該公
    司談，過一陣子後被告甲○○打電話給伊，表示對於其所介
    紹之廠商所欲承攬之工程項目已經被其他公司標走一事甚不
    諒解，並於93年6 月10日22時30分許兩人見面時要求伊拿5
    百萬元出來賠償，表明若不答應給5 百萬元，被告那邊的人
    會來找伊，甚至對伊開槍，伊拒絕後，被告遂改要求伊給被
    告30萬元，被告願意離開此地不再過問該工程糾紛（見原審
    法院卷第151 頁）等語，核與當時在場之證人潘坤福於原審
    法院審理時證稱，被告因為他們的工程沒有拿到而於當日與
    告訴人乙○○協調，因為沒談成，被告要求告訴人給30萬，
    他要離開臺灣，至於他幕後的人是否來找告訴人吃子彈，他
    都不管……告訴人說這個工程是公開招標所以沒有辦法，協
    調了很久以後才說出槍擊的事情……被告有提到他幕後的人
    要來找乙○○吃子彈的事情，是在被告甲○○向告訴人乙○
    ○要求30萬之前說的（見原審法院卷第147 頁、第148 頁）
    ，以及證人鍾振文於警詢中證述被告於上開時地確有向告訴
    人乙○○恐嚇取財要求500 萬元未遂情事相符，被告甲○○
    於檢察官93年10月21日訊問時亦稱，因為伊後面的人原來要
    承包乙○○的工程，但後來沒有做到，他們受有損失，伊只
    是轉達後面的人要向乙○○要求5 百萬元的內容等語（見臺
    灣屏東地方法院檢察署93年度偵緝字第326 號偵查卷第27頁
    ，以下稱偵卷(二)），衡情被告或其所謂欲承攬工程之廠商自
    始未取得並進行海生館第3 期工程之任何項目，亦未清楚說
    明其所受損失之明細，復無合理依據為其要求告訴人負責損
    失之基礎，竟遽然開口要求告訴人給付5 百萬元鉅款，若未
    以激烈之手段或告以不利後果形成告訴人切身壓力，當無遂
    逞其前開要求之可能，是告訴人之上開指述及證人潘坤福所
    為前揭證詞，均稱被告恫嚇告訴人若未給付5 百萬元即可能
    遭槍擊一事，應屬合理而得採信。至於證人熊志謀及林正雄
    雖均於原審審理中證稱伊等當時在場，但並未聽到被告恐嚇
    之情形，然證人熊志謀及林正雄當晚係一起進入滿州鄉代會
    並一起離開之事實，業據2 人證述無誤，且證人林正雄復證
    稱：「我去的時候甲○○已經在那邊了，他比我們還要早到
    ……我有聽到甲○○說發生什麼事情的時候他不要管，他當
    天有跟乙○○借錢要出國，但要去哪裡我不知道，他當天有
    跟乙○○要借錢30萬元。」（見原審法院卷第124 頁）等語
    ，顯見證人熊志謀與林正雄並未全程在場，而被告甲○○於
    恫嚇告訴人若不給付5 百萬元則將遭槍擊之時間，係於其要
    求告訴人給付30萬元之前，業據證人潘坤福證述如前，則證
    人熊志謀及林正雄既未於被告行為之際有所見聞，其等所為
    前開證詞，即無得採為有利於被告之證據。另證人鍾志文於
    本院審理中雖證稱：「被告並未對乙○○施加恐嚇，亦未說
    到有槍支之事情」云云，惟其此部分之證言，與其於警詢、
    檢察官偵查中所為之證言，以及證人即告訴人乙○○之指訴
    、證人潘坤福於原審審理中所為之證言不符，此部分顯係事
    後迴護被告之詞，不足採信，尚不足為被告有利認定之依據
    。
四、被告雖辯稱伊係代其幕後的人轉達要求告訴人給付5 百萬元
    ，並希望告訴人借予30萬元讓伊出國云云。惟查，被告甲○
    ○先於偵查時辯稱：「我去找他要5 百萬是我後面的人要我
    出來的，因為當初我後面的人是透過我才認識乙○○的，乙
    ○○並答應工程要給他們做，如果有工作，我也可以分到好
    處。」（見偵卷(二)第5 頁）、「我後面的人原來要承包乙○
    ○所答應的工程，但後來乙○○沒有做到，他們受有損失。
    」（見偵卷(二)第27頁）、「其實這件我只是中間的介紹人，
    實際上是高雄的陳總要標工程，公司的資料我都放在家裡，
    我要回去查才知道。」（見原審法院93年度聲羈字第188 號
    第6 頁）等語，嗣又稱：「我只知道他叫陳總，他與乙○○
    也認識，他來找我是因為我與乙○○的交情很好，希望透過
    我與乙○○合作。」「我跟這家公司不熟，是有1 個人跟這
    家公司有熟，介紹這家公司來找我，後來因為乙○○爽約，
    5 百萬是中間的人決定的，叫我跟乙○○要5 百萬元。」等
    語（見原審法院卷第153 頁），復陳稱是中間人要這5 百萬
    元，沒有辦法找到中間人到庭說明，幕後公司的名稱不記得
    了，不認識這家公司（見原審法院卷第153 頁、第154 頁）
    云云，是被告對於何人或何組織委由其與告訴人交涉承攬事
    宜，何人命其向告訴人要求賠償5 百萬元以供朋分等關鍵事
    實，均始終無法提出具體明確說明，一再以抽象之「幕後組
    織」、「公司」、「陳總」、「中間人」等語草草帶過，而
    本案所傳訊過之證人潘昆福（原審法院卷第146 頁以下）、
    鍾振文（偵卷(一)第15頁）、林正雄（原審法院卷第122 頁以
    下）及乙○○（原審法院卷第150 頁以下），均係經由被告
    甲○○之傳述得知被告係為他人介紹海生館之工程，然從未
    有人直接與被告所謂「幕後組織」之人接觸或見面而得以證
    明該「幕後組織」確實存在，再參諸被告向告訴人要脅5 百
    萬元之源由，原先稱係中間人要的（見原審法院卷第153 頁
    ），後復改稱係為補償公司為承攬工程事前籌備之花費及精
    力（見原審法院卷第154 頁），所供前後反覆，且被告又無
    法提出其有何損失5 百萬元之證明，可見其所謂另有公司因
    未承攬得告訴人之工程，故委由被告向告訴人轉達欲索取5
    百萬元賠償等情，顯係被告為恐嚇告訴人交付金錢，施加壓
    力予告訴人所捏造，並非單純轉達他人之訊息，被告確係為
    自己不法所有之意圖，基於恐嚇取財故意，以恫嚇之言語欲
    使人交付財物之事實已臻明確，其前開所辯無非事後避重就
    輕之詞，尚不足採，本案事證明確，被告犯行堪予認定。
五、核被告所為，係犯刑法第346 條第3 項、第1 項之恐嚇取財
    未遂罪。其以加惡害之言語恫嚇告訴人，已著手於犯罪行為
    之實施，惟尚未取得財物之結果，為未遂犯，依刑法第26條
    前段規定減輕其刑。
六、原審因依刑法第346 條第3 項、第1 項、第26條前段、第41
    條第1 項前段，罰金罰鍰提高標準條例第1 條前段、第2 條
    之規定，並審酌被告因一己之貪念，藉口告訴人違約而恐嚇
    告訴人，欲取人錢財，及其因本案犯行造成被害人身、心所
    受恐懼之危害程度，且犯罪後仍未深切檢反省其所為，猶自
    以為是，不知悔改之態度等一切情狀，量處有期徒刑6 月，
    並諭知如易科罰金，以300 元折算1 日。認事用法，核無不
    合，量刑亦屬妥適。被告上訴意旨，仍執前詞，否認犯罪，
    指摘原判決不當，為無理由，應予駁回。
據上論結，應依刑事訴訟法第368 條，判決如主文。
本案經檢察官張金塗到庭執行職務。
中　　華　　民　　國　　94　　年　  9　　月　　22　　日
            刑事第五庭  審判長法  官  曾永宗
                              法  官  黃三友
                              法  官  任森銓
以上正本證明與原本無異。
不得上訴。
中　　華　　民　　國　　94　　年　  9　　月　　22　　日
                              書記官  蘇恒仁
附錄本判決論罪科刑法條：
中華民國刑法第346 條
意圖為自己或第三人不法之所有，以恐嚇使人將本人或第三人之
物交付者，處6 月以上，5 年以下有期徒刑，得併科1 千元以下
罰金。
以前項方法得財產上不法之利益，或使第三人得之者，亦同。
前二項之未遂犯罰之。
